【裁判字號】    89,訴,1810
【裁判日期】    900417
【裁判案由】    肇事遺棄罪等
【裁判全文】
臺灣桃園地方法院刑事判決                        八十九年度訴字第一八一號
    公  訴  人  臺灣桃園地方法院檢察署檢察官
    被      告  丙○○
右列被告因肇事遺棄罪等案件，經檢察官提起公訴（八十九年度偵字第一六八九七號
），本院判決如左：
    主      文
丙○○因過失傷害人，處有期徒刑肆月；又駕駛動力交通工具肇事，致人受傷而逃逸
，處有期徒刑拾月；應執行有期徒刑壹年貳月。
    事      實
一、丙○○於民國八十九年十月十七日晚間九時四十分許，駕駛五Ｆ（公訴人誤載為
    五Ｅ）－七二七三號自小客車，自桃園縣八德市○○路一一四四號前，該路往鶯
    歌方向車道之路邊且道路中央係劃設分向限制線（即雙黃線）之路段，欲橫越道
    路迴車至對向往八德方向之車道，此際，其本應注意劃有分向限制線之路段不得
    迴車，汽車迴車前，應暫停並顯示左轉燈光或手勢，看清無來往車輛，始得迴轉
    ，而依當時情形並無不能注意之情事，竟疏未注意顯示左轉燈光及看清無來往車
    輛，即貿然在該不得迴車之路段進行迴轉，適有乙○○騎駛ＭＥＷ－六三二號機
    車沿同向駛來，猝遇此狀，煞避不及致撞擊鄭某所駕自小客車之左後側葉子板，
    頓時人、車倒地，因而受有頭部外傷、頭皮撕裂傷之傷害。詎肇事後，丙○○為
    脫免責任，竟未下車查看並將乙○○送醫急救，反而駕車加速駛離現場逃逸無蹤
    。幸甲○○適騎車行經該處目睹事發過程，除協助將乙○○送醫外並記下李某之
    車號報警處理。嗣警根據車號始循線查獲丙○○。
二、案經被害人乙○○訴由桃園縣警察局八德分局報請台灣桃園地方法院檢察署檢察
    官偵查起訴。
    理      由
一、訊據被告丙○○，坦承駕車於右揭時、地迴轉之際，與直行之由告訴人乙○○騎
    駛之機車發生車禍致趙某倒地受有傷害，肇事後未將告訴人送醫急救即逕自駕車
    駛離現場等情不諱，核與告訴人乙○○於警訊、偵查及本院調查時，證人即現場
    目擊者甲○○於警訊及偵查中，各所指述或證述之情節相符，並有警製道路交通
    事故調查報告表一份、現場照片四幀及被告車損照片三幀在卷可憑。再者，被告
    係突然自路旁快速迴轉，迴轉時復未顯示方向燈等各情，亦據證人甲○○於警訊
    及偵查中述明。次查，前開事發路段之道路中央係劃設分向限制線（即雙黃線）
    ，事發當時為夜間有照明，道路無障礙物且視距良好等節，同有右述卷存事故調
    查報告表所載及現場照片四幀足稽。又查，告訴人係因本件車禍受有頭部外傷、
    頭皮撕裂傷之傷害乙情，則有財團法人天主教聖保祿修女會醫院（乙種）診斷證
    明書影本一紙附卷可按。另查，經撞擊後，被告所駕自小客車左後側葉子板凹陷
    ，左後輪鋼圈上之「廠徽」亦脫落，遺留在告訴人機車倒地處旁，此有被告之車
    損照片三幀及「廠徽」落置處照片一幀存卷為證，是以依被告之車損情形，即連
    左後輪鋼圈上之「廠徽」猶因撞擊而脫落，可認當時二車碰撞之力道相當猛烈，
    因之，值此猛力碰撞後，被告當極為震驚，要無不急於探究查看係撞及或與何物
    碰撞之可能，況事發後，被告果有自車內探頭外出查看，之後，再加速駛離現場
    ，此情同據證人甲○○於警訊及偵查中證述甚明，顯見當時被告業意識及已有事
    端橫生，抑且，被告又係於迴轉中，車身左側遭碰撞，斯時其左側車身係正對原
    行方向之車道，職是，所可能與之碰撞者，除同向之來車外已別無他物，此為一
    般駕駛經驗，被告自當深諳此情，衡此，被告豈有未曾查覺其已與告訴人發生車
    禍之理？其辯稱當時不知，係翌日經人告知始悉此事云云，明顯不實，要係卸責
    之詞，委不足採。
二、按劃有分向限制線之路段不得迴車，汽車迴車前，應暫停並顯示左轉燈光或手勢
    ，看清無來往車輛，始得迴轉，道路交通安全規則第一百零六條第二款、第五款
    規定甚明。被告駕車依法即負有前開注意義務，在該劃有分向限制線之路段本即
    不得迴車，又既執意迴車，尤應先顯示左轉燈光並看清無來往車輛後始得進行迴
    車，而其肇事當時係夜間有照明，道路無障礙物且視距良好，其視線、視野自屬
    清無礙，殊能確切掌握路上來往各人、車之動態，是按之當時情形，被告顯無不
    能注意之情事，茲其竟未注意即貿然進行迴轉致發生本件車禍，其有過失甚明。
    次查，告訴人當時車速為時速六十公里，此據其陳明在卷，然該路段之行車速限
    則為時速四十公里以下，有卷存道路交通事故調查報告表所載為憑，雖可認告訴
    人有超速行車之違規情事，惟被告係突自路旁快速迴轉，迴轉時復未顯示方向燈
    ，前已述明，準此，既未顯示方向燈以預促來車注意其車行動線即貿然快速迴轉
    ，事出突然，要難逆料，則即便告訴人係依規定速限行車，猝遇此狀，亦屬措手
    不及，顯然無從注意及之並為適當之反應以煞避防範，職是，告訴人超速行車之
    舉與本件車禍之發生明顯欠缺因果關係，抑且，尤無以認其有應注意且「能注意
    」而未注意車前狀況之情事，自是難謂其就本件車禍之發生與有過失。再者，告
    訴人係因本次車禍受有如上傷害，其所受之傷害與被告之過失行為間顯有相當因
    果關係，被告自應負過失傷害罪責。事證明確，被告犯行洵堪認定，應依法論科
    。
三、被告駕車不慎發生車禍致告訴人受傷部分，係犯刑法第二百八十四條第一項前段
    之過失傷害罪。至其駕車肇事致告訴人受傷後，復逕自驅車逃離部分，核犯刑法
    第一百八十五條之四之駕駛動力交通工具肇事，致人受傷而逃逸罪。按刑法第一
    百八十五條之四之駕車肇事逃逸罪，就致人受傷而逃逸部分，揆其法意，旨在處
    罰未將被害人送醫救治之遺棄行為，與刑法第二百九十四條第一項所定之違背義
    務遺棄罪，二者規範之目的及所保護之法益，殆無不同，因之，若有同時該當，
    則屬法規競合之現象，惟刑法第一百八十五條之四所規範之行為，係僅以駕駛動
    力交通工具致人受傷，對因此而生之救助義務不予履行為限，是其適用之範圍較
    諸刑法第二百九十四條第一項所定者為狹隘，職是，依法規競合「狹義法」優於
    「廣義法」之法理，僅論以刑法第一百八十五條之四之罪即足，無另成立刑法第
    二百九十四條第一項之罪之餘地。公訴人認此尚應構成刑法第二百九十四條第一
    項之罪並與同法第一百八十五條之四之罪為想像競合云云，容有誤會，應予敘明
    。被告所犯前開二罪，一為過失犯，一為故意犯，構成要件互異，自應分論併罰
    。爰審酌被告犯後態度，告訴人所受傷害之輕重，被告尚未與告訴人和解賠償損
    害，被告係在不得迴轉之路段，未打方向燈以預促來車注意即貿然駕車突自路邊
    快速迴轉之怠忽、漫不經心之駕車態度而肇事，過失情節甚重，肇事後，猶心存
    僥倖，竟驅車揚長而去，任將告訴人棄之不顧，無視他人生命安危，犯行所生危
    害至鉅等一切情狀，分別量處如主文所示之刑，並定其應執行之刑。
據上論斷，應依刑事訴訟法第二百九十九條第一項前段，刑法第一百八十五條之四、
第二百八十四條第一項前段、第五十一條第五款，罰金罰鍰提高標準條例第一條前段
，判決如主文。
本案經檢察官楊挺宏到庭執行職務。
中      華      民      國    九十      年      四      月     十七     日
                              臺灣桃園地方法院交通法庭
                                  法  官  蔡榮澤
如不服本判決，應於送達後十日內，向本院提出上訴狀。
附論罪科刑依據之法條：
刑法第一百八十五條之四
駕駛動力交通工具肇事，致人死傷而逃逸者，處六月以上五年以下有期徒刑。
刑法第二百八十四條第一項
因過失傷害人者，處六月以下有期徒刑、拘役或五佰元以下罰金。致重傷者，處一年
以下有期徒刑、拘役或五佰元以下罰金。


司法院資訊處製作；財團法人民間司法改革基金會備份。
